臺灣雲林地方法院刑事判決　　　　　　　100年度訴字第152號
公　訴　人　臺灣雲林地方法院檢察署檢察官
被　　　告　陳宏賓
上列被告因違反毒品危害防制條例案件，經檢察官提起公訴（10
0 年度毒偵字第109 號），於本院準備程序進行中，被告就被訴
事實為有罪之陳述，經裁定進行簡式審判程序，判決如下：
    主  文
陳宏賓施用第二級毒品，累犯，處有期徒刑陸月；又施用第一級
毒品，累犯，處有期徒刑柒月，扣案之注射針筒壹支沒收。應執
行有期徒刑拾月，扣案之注射針筒壹支沒收。
    事  實
一、陳宏賓前於民國94年間，因施用毒品案件，經觀察、勒戒後
    ，認無繼續施用毒品之傾向，於94年7 月19日予以釋放，並
    由國防部中部地方軍事法院檢察署檢察官以94年度中檢字第
    111 號為不起訴處分確定。復於上開觀察、勒戒執行完畢之
    5 年內，於97年間，又因施用毒品案件，經本院以97年度簡
    字第47號刑事判決處有期徒刑5 月，於98年1 月13日執行完
    畢。詎其仍未戒除毒癮，復基於施用第二級毒品甲基安非他
    命之犯意，於99年11月2 日晚間某時許，在其位於雲林縣水
    林鄉溪墘村溪墘厝9 號之住處內，以將甲基安非他命置於燈
    泡內，以火燒烤使之產生煙霧後吸食其煙霧之方式，施用第
    二級毒品甲基安非他命1 次；又基於施用第一級毒品海洛因
    之犯意，於99年11月3 日晚間某時許，在上開同一住處，以
    將海洛因摻水置入針筒內，注射身體血管之方式，施用第一
    級毒品海洛因1 次。嗣於99年11月4 日上午8 時許，為警持
    搜索票查扣其施用海洛因所用之注射針筒1 支，經採集其尿
    液送驗結果呈嗎啡、可待因及甲基安非他命陽性反應，而悉
    上情。
二、案經臺南縣警察局新營分局報告臺灣嘉義地方法院檢察署呈
    請臺灣高等法院臺南分院檢察署核轉臺灣雲林地方法院檢察
    署檢察官偵查起訴。
    理  由
一、本件被告陳宏賓所犯之毒品危害防制條例第10條之罪，非死
    刑、無期徒刑、最輕本刑為3 年以上有期徒刑之罪或高等法
    院管轄第一審之案件，被告於準備程序進行中，就被訴事實
    為有罪之陳述，經告以簡式審判程序之旨，並聽取檢察官、
    被告之意見後，本院裁定改依簡式審判程序進行審理，是本
    件之證據調查，依刑事訴訟法第273 條之2 規定，不受同法
    第159 條第1 項、第161 條之2 、第161 條之3 、第163 條
    之1 及第164 條至第170 條規定之限制，合先敘明。
二、上開事實，業經被告於偵查及本院審理時坦承不諱（見雲偵
    卷第14頁至第15頁、本院卷第17頁、第20頁反面），而被告
    於99年11月4 日上午9 時30分許，經其同意後為警所採集之
    尿液，經送往長榮大學檢驗之結果，確呈現嗎啡、可待因及
    甲基安非他命陽性反應，此有長榮大學99年11月15日TRC 檢
    體編號0000000 號確認報告、臺南縣警察局新營分局偵查隊
    採取尿液編號對照表各1 紙附卷可稽（見嘉偵卷第16頁、警
    卷第19頁），足認被告前開任意性自白核與事證相符，堪予
    採信。再按毒品危害防制條例於92年7 月9 日修正公布，自
    93年1 月9 日施行，其中第20條將施用毒品之刑事處遇程序
    ，區分為「初犯」及「5 年內再犯」、「5 年後再犯」。而
    依修正後之規定，僅限於「初犯」及「5 年後再犯」2 種情
    形，始應先經觀察、勒戒或強制戒治程序。倘被告於5 年內
    已再犯，經依法追訴處罰，縱其第3 次（或第3 次以上）再
    度施用毒品之時間，在初犯經觀察、勒戒或強制戒治執行完
    畢釋放5 年以後，已不合於「5 年後再犯」之規定，且因已
    於「5 年內再犯」，顯見其再犯率甚高，原實施觀察、勒戒
    或強制戒治，已無法收其實效，即應依該條例第10條處罰（
    最高法院95年度第7 次刑事庭會議決議參照）。經查，被告
    有犯罪事實欄所載施用毒品案件，經觀察、勒戒之紀錄，並
    於觀察、勒戒完畢後，5 年內再次施用毒品之情形，是本案
    被告再度施用毒品之時間，雖在前次觀察、勒戒完畢釋放5
    年之後，惟其既於毒品危害防制條例修正前，初犯施用毒品
    罪，又於5 年內再犯，經依修正前毒品危害防制條例規定追
    訴處罰並同時施以強制戒治，自與單純「5 年後再犯」之情
    形有別，而不合於「5 年後再犯」之規定，且因已於「5 年
    內再犯」，顯見其再犯率甚高，原實施觀察、勒戒或強制戒
    治，已無法收其實效，應逕予論罪科刑。本案事證明確，被
    告犯行堪以認定，應依法論科。
三、查海洛因係毒品危害防制條例第2 條第2 項第1 款所定之第
    一級毒品；甲基安非他命則為同條項第2 款所定之第二級毒
    品，均不得非法持有、施用。被告施用海洛因、甲基安非他
    命，核其所為，係分別犯毒品危害防制條例第10條第1 項之
    施用第一級毒品罪、同條第2 項之施用第二級毒品罪。被告
    施用毒品前之持有第一級毒品、第二級毒品之行為，本應分
    別論以持有第一級毒品罪、持有第二級毒品罪，惟持有後進
    而施用，其持有之低度行為應各為施用之高度行為所吸收，
    均不另論以持有罪責。被告分別施用第一級毒品海洛因及第
    二級毒品甲基安非他命之行為，犯意各別，行為互殊，應予
    分論併罰。再被告有如犯罪事實欄所載徒刑執行完畢之前科
    紀錄，有卷附臺灣高等法院被告前案紀錄表可按，其於受徒
    刑之執行完畢後，5 年以內故意再犯本案有期徒刑以上之罪
    ，為累犯，應依刑法第47條第1 項規定加重其刑。爰審酌被
    告有數次施用毒品前科，此有前揭被告前案紀錄表在卷可參
    ，素行非佳，且無視毒品對於自身健康之戕害及國家對杜絕
    毒品犯罪之禁令，不思悔改，徹底袪除施用毒品之惡習，殊
    不可取，然考量被告施用毒品之犯行，本質上乃屬戕害自己
    身心健康之行為，尚未有嚴重破壞社會秩序或侵害他人權益
    之情形，且犯後坦承犯行，態度良好，復考量其高中肄業之
    智識程度、家境勉以維持之經濟狀況（見警詢調查筆錄「受
    詢問人」欄所載），暨其自陳父親自幼即過世，現與兄長及
    母親同住一起種植高麗菜，弟弟已經成年，居住在台北，與
    家人關係不錯（見本院卷第21頁反面、第22頁）等一切情狀
    ，量處如主文所示之刑。末按司法院院字第2702號解釋認為
    得易科罰金之罪與不得易科罰金之罪，因併合處罰之結果，
    不得易科罰金，故於諭知判決時，無庸為易科折算標準之記
    載；司法院釋字第144 號解釋進而宣示：「數罪併罰中之一
    罪，依刑法規定得易科罰金，若因與不得易科之他罪併合處
    罰結果而不得易科罰金時，原可易科部分所處之刑，自亦無
    庸為易科折算標準之記載。」；係考量得易科罰金之罪與不
    得易科罰金之罪併合處罰，犯罪行為人因不得易科罰金之罪
    ，本有受自由刑矯正之必要，而對犯罪行為人施以自由刑較
    能達到矯正犯罪之目的，故而認為得易科罰金之罪，如與不
    得易科罰金之罪併合處罰時，不許其易科罰金。上開解釋旨
    在藉由自由刑之執行矯正犯罪，目的洵屬正當，亦未選擇非
    必要而較嚴厲之刑罰手段，與數罪併罰定應執行刑制度之本
    旨無違，亦與憲法第23條規定之比例原則尚無牴觸（司法院
    大法官會議解釋第679 號揭櫫在案），故本件就被告所犯施
    用第二級毒品罪部分，即不另予諭知易科罰金之折算標準，
    併此敘明。至扣案之注射針筒1 支，係被告所有供其施用第
    一級毒品海洛因犯罪使用，亦據被告供述甚明（見警卷第2
    頁、本院卷第21頁），又上開器具本質尚可供其他用途之用
    ，客觀上難認係專供施用毒品之器具，爰依刑法第38條第1
    項第2 款之規定，宣告沒收。
據上論斷，應依刑事訴訟法第273 條之1 第1 項、第299 條第1
項前段，毒品危害防制條例第10條第1 項、第2 項，刑法第11條
前段、第47條第1 項、第38條第1 項第2 款、第51條第5 款，判
決如主文。
本案經檢察官江柏青到庭執行職務。
中    華    民    國   100    年    3     月    21    日
                  刑事第五庭    法  官  段奇琬
以上正本證明與原本無異。
如不服本判決應於收受判決後10日內向本院提出上訴書狀，並應
敘述具體理由；其未敘述上訴理由者，應於上訴期間屆滿後20日
內向本院補提理由書（均須按他造當事人之人數附繕本）。「切
勿逕送上級法院」。
                                書記官  高培馨
中    華    民    國   100    年    3     月    21    日
附錄本件論罪科刑法條全文：
毒品危害防制條例第10條
施用第一級毒品者，處 6 月以上 5 年以下有期徒刑。
施用第二級毒品者，處 3 年以下有期徒刑。